【裁判字號】    89,交易,239
【裁判日期】    891222
【裁判案由】    過失致死
【裁判全文】
臺灣雲林地方法院刑事判決                        八十九年度交易字第二三九號
    公 訴 人  臺灣雲林地方法院檢察署檢察官
    被    告  乙○○
右列被告因過失致死案件，經檢察官提起公訴（八十九年度偵字第四００七號），本
院判決如左：
    主  文
乙○○因過失致人於死，處有期徒刑陸月，如易科罰金，以佰元折算壹日。緩刑
年。
    事  實
一、乙○○於民國（下同）八十九年七月四日凌晨一時三十五分許，駕駛車號Ｘ六－
    二四三九號自用小客車，沿雲林縣斗六市○○○路由北往南方向行駛，行經長安
    西路與長安北路交岔路口前二十公尺處、行車速限每小時四十公里之路段時，原
    應注意行車速度，應依標誌之規定，又汽車駕駛時，駕駛人應注意車前狀況，並
    隨時採取必要之安全措施；另汽車在雙向二線道行駛，均應在遵行車道行駛，在
    劃有分向限制線之路段，不得駛入來車之車道內，而依當時夜間有照明、路面乾
    燥、無缺陷、無障礙物、視距良好等情狀，客觀上並無不能注意之情事，竟疏未
    注意前方有前開交岔路口，且有林瑩基騎乘車號ＬＢＱ－一一五號機車沿行車分
    向線自對向駛來，非但未減速慢行、靠右行駛以避免發生事故之危險，猶以時速
    七、八十公里之速度超速跨越分向線行駛，而林瑩基騎乘車號ＭＪＤ－八五０號
    重型機車，沿上開路段由南往北方向行駛，亦疏未注意慢車在劃設之慢車道上應
    靠右行駛及汽車駕駛人飲酒後其吐氣所含酒精成分超過每公升零點二五毫克以上
    者，不得駕車之規定，而貿然於酒後以高速沿車道中央行駛，致乙○○見林瑩基
    騎乘上開機車迎面駛來，向左閃避不及而使乙○○駕駛之小客車之右前輪與上開
    機車之車頭發生撞擊，林瑩基受撞擊後，先彈至乙○○所駕駛之小客車前方擋風
    玻璃，並順著汽車前衝之趨勢，翻滾過車頂後，倒在小客車後方道流尾翼板上，
    因而受有各體腔破裂骨折之傷害，引發休克而當場死亡。乙○○於肇事後向接獲
    報案前來現場處理之雲林縣警察局斗六分局長安派出所警員甲○○自首並接受裁
    判。
二、案經乙○○自首暨雲林縣警察局斗六分局報請臺灣雲林地方法院檢察署檢察官相
    驗後偵查起訴。
    理  由
一、訊據被告乙○○固對其於右揭時、地駕車因有超速及未注意車前狀況之過失而肇
    事之事實坦承不諱，然矢口否認有何侵入對向車道之過失，辯稱：係林瑩基侵入
    我的車道行駛，為避免事故發生，被迫閃入對向車道云云。然查：右揭犯罪事實
    ，有道路交通事故調查報告表、現場及車損照片三十九幀在卷可稽。而被害人林
    瑩基確因本件車禍受有各體腔破裂骨折等傷害，引起休克而不治死亡，亦經檢察
    官督同檢驗員相驗屬實，製有驗斷書、相驗屍體證明書、勘驗筆錄附相驗卷足憑
    。況被告於本院調查時自承：「我約在五十公尺前看到他（林瑩基），當時他騎
    在中心線位置」、「（在五十公尺看到對方如何處理？）我閃遠光燈警示他，並
    且注意他是以何方向行駛，我沒有踩煞車」等語在卷，再依現場圖及照片所示，
    現場車道為四點八公尺，以被告所駕駛之自小客車寬度為一公尺餘計算，被告右
    側實有充足空間供被告閃避沿分向限制線行駛之被害人機車，而無與被害人機車
    在分向限制線處相撞之理。且被告小客車遺留在現場之右後車輪煞車痕長達二十
    五公尺，且係自分向限制線延伸至北向車道即被害人機車遵行車道上，倘被告小
    客車係沿遵行車道行駛，如稍偏右行駛即可閃避行駛在道路中央之被害人機車，
    豈有特地侵入對向車道閃避之必要，足見被告應跨越分向限制線行駛，見被害人
    迎面駛來，僅閃大燈而未減速慢行，嗣見被害人未減速且即將撞及被告小客車時
    ，被告始向左閃避，而非被告閃避不及始侵入對向車道甚明。且被告於檢察官至
    現場勘驗時曾陳稱：是靠近雙黃線行使等語，嗣後始改稱係沿遵行車道邊線行駛
    ，益徵被告所辯，純屬脫免罪責之詞，不足採信。
二、按行車速度，應依標誌之規定；且汽車行駛時，駕駛人應注意車前狀況，並隨時
    採取必要之安全措施；又汽車在雙向二線道行駛，均應在遵行車道行駛，在劃有
    分向限制線之路段，不得駛入來車之車道內，道路交通安全規則第九十三條第一
    項、第九十四條第三項、第九十七條第一項、第二項分別定有明文。被告原應恪
    遵前開規定，謹慎駕駛，而依卷附之道路交通事故調查表所載當時夜間有照明、
    、路面乾燥、無缺陷、無障礙物、視距良好、行車速限為每小時四十公里等情形
    ，客觀上又無不能注意之情事，被告竟疏未注意前方有右開交岔路口及被害人之
    機車，應採取減速慢行、靠右行駛等必要安全措施以避免發生危險，復超速及侵
    入對向車道行駛，因而肇事，違反前揭道路交通安全規則所負之注意義務甚明，
    被告因此肇致本件事故，自應負過失之責任，且被告之過失行為與被害人之死亡
    間，顯有相當因果關係。另本件送台灣省嘉雲區車輛行車事故鑑定委員會鑑定結
    果，亦同此認定，有台灣省嘉雲區車輛行車事故鑑定委員會八十九年九月十三日
    嘉鑑字八九０六五五號鑑定意見書在卷可參。被害人雖酒後騎車（酒精測試單一
    紙可參），又未靠慢車道行駛，足認被害人對本件事故之發生亦有過失，然亦不
    影響被告過失責任之成立，併此敘明。綜上所述，本件事證明確，被告之過失致
    死犯行，洵堪認定。
二、核被告所為，係犯刑法第二百七十六條第一項之過失致人於死罪。又被告於肇事
    後即向警方自首接受偵訊，並坦承肇事，業經證人即承辦警員甲○○結證在卷，
    被告對於未經發覺之犯罪自首而接受裁判，應依刑法第六十二條前段之規定，減
    輕其刑。爰審酌被告無不良素行，犯後態度良好，被害人亦同有過失，且於肇事
    後即速與被害人家屬達成民事和解（參照卷附雲林縣莿桐鄉調解委員會調解書）
    等一切情狀，量處如主文所示之刑，併諭知易科罰金之折算標準，以資懲儆。末
    查被告前受有期徒刑以上刑之宣告，執行完畢後，五年以內未曾受有期徒刑以上
    刑之宣告，有台灣高等法院被告全國前案紀錄表一紙在卷可參，其偶因過失罹犯
    本罪，犯後已深知悔悟，經受本件罪刑宣告之教訓後，當益知警惕而無再犯之虞
    ，本院因認所宣告之刑，以暫不執行為適當，爰併宣告緩刑三年，以啟自新。
據上論斷，應依刑事訴訟法第二百九十九條第一項前段，刑法第二百七十六條第一項
、第六十二條前段、第四十一條、第七十四條第二款，罰金罰鍰提高標準條例第一條
前段、第二條，判決如主文。
本案經檢察官藍獻榮到庭執行職務。
中      華      民      國      八十九      年    十二    月  二十二    日
                                              臺灣雲林地方法院刑事第二庭
                                                  法  官  趙  思  芸
右正本證明與原本無異。
如不服本判決，應於判決送達後十日內向本院提出上訴狀( 應附繕本 )。
                                                  書記官  王  淑  美
中      華      民      國      八十九      年    十二    月  二十二    日
刑法第二百七十六條第一項
一、因過失致人於死者，處二年以下有期徒刑、拘役或二千元以下罰金。


司法院資訊處製作；財團法人民間司法改革基金會備份。
